臺灣基隆地方法院刑事判決　　　　　　　 94年度訴字第317號
公　訴　人　臺灣基隆地方法院檢察署檢察官
被　　　告　乙○○　男　39歲.
指定辯護人　本院公設辯護人戊○○
上列被告因偽造貨幣案件，經檢察官提起公訴（93年度偵字第
3800號）本院判決如下︰
    主  文
乙○○意圖供行使之用而收集偽造之通用紙幣，處有期徒刑肆年
。扣案如附表所示偽造之新台幣壹仟元紙幣共拾陸張均沒收。
    事  實
一、乙○○意圖行使偽造之通用紙幣新台幣新版1,000 元券，在
    不詳時間、地點，向年籍姓名均不詳之人，收受如附表所示
    偽造之新台幣（下同）新版1,000 元紙幣共36張，藏放在基
    隆巿中華路97巷19號（下稱搜索地點）租屋處。嗣於93年 6
    月24日17時25分左右，因該屋屋主丙○○涉嫌違反毒品危害
    防制條例案件，經警持本院法官核發之搜索票前往上址搜索
    （下稱第1 次搜索），在乙○○居住房間衣櫥內之手提袋中
    ，扣得上開偽造之1,000 元紙幣36張（偽造之紙幣號碼詳如
    附表所示）及第一級毒品海洛因6.2 公克、第二級毒品安非
    他命8.6 公克等物（毒品部分另由台灣雲林地方法院檢察署
    偵辦中）。警員復於93年6月25日下午2時50分，經乙○○之
    同意，再度進入上址搜索（下稱第2 次搜索），進而扣得乙○○所有之上開手提袋1 只、信封、信紙、筆記本、交通違
    規罰單、違規照片、萬通銀行存款簿各1 份。扣案之上開偽
    造新版1,000 元紙幣36張經送中央印製廠鑑定結果，認定均
    屬偽造，而查悉上情。
二、案經基隆巿警察局第四分局報告台灣基隆地方法院檢察署檢
    察官偵查起訴。
    理  由
一、訊據被告乙○○矢口否認有意圖供行使之用而收集偽造新台
    幣1,000 元紙幣之犯行，辯稱：「查獲偽幣之房間我只是偶
    爾到該處施用毒品，並不常居住。扣案的偽鈔不是我的，聽
    姪子甲○○事後說房東丙○○和友人己○○到租屋處聊天，
    裝偽鈔的手提袋是己○○遺留在該處，忘記帶走」云云。指
    定辯護人則為被告辯護稱：「警方至搜索地點執行搜索2 次
    ，但第2次係逾越搜索票期限之搜索，僅有製作1份搜索扣押
    筆錄，無法判定偽鈔係何時搜索所得」云云。
二、惟查：
  (一)扣案之36張偽鈔，經中央印製廠鑑定結果，認定「該批偽鈔
    均以彩色噴墨方式仿印，無凹版印線凸起效果；紙張非鈔券
    紙；以螢光墨仿紙張螢光纖維絲及鈔券號碼；水印以灰色墨
    在紙張背面仿製；安全線先燙印整條箔膜（含面額數字）再
    以灰色墨覆蓋仿鈔券正面5 段裸露部分；左下角面額數字以
    燙印箔膜仿折光變色油墨」等情，有中央印製廠93年9 月21
    日中印發字第0930000 04564號函1份附卷可稽，足認確係偽
    造之通用紙幣無誤。
  (二)員警於93年6 月24日17時許，持本院法官核發之搜索票，前
    往基隆巿中華路97巷19號搜索，在被告房間衣櫥內之手提袋
    中扣得以信封袋、夾鏈塑膠袋、透明膠帶依次層層包裝偽造
    之1,000元紙幣36張，且該手提袋內有被告之內衣褲、1張屬
    被告之舉發違反道路交通管理事件通知單及1 本被告向甲○○借用之萬通銀行存款簿，足認扣案之偽鈔確係被告所有等
    情，有下列證據可證：
    1.證人即搜索地點之房東丙○○證稱：「基隆巿中華路97巷
      19號房子，從93年3、4月間開始出租給被告至今，1 個月
      房租4,000元，2樓只有2個房間，被告自己住1個房間，甲○○住另1間」等語（見本院94年5月31日審判筆錄、偵卷
      第80頁），可見被告確係查獲偽鈔房間之實際使用人。
    2.證人即被告之姪子甲○○證稱：「搜索地點是和被告一起
      合租，只有我和被告2人居住，被告住2樓第2 間房間，我
      住第1 間房間。警察去搜索時我在場，看到警察從被告房
      間的衣櫃內取出1 個深色旅行用的手提包，警察打開時，
      裡面有被告的內衣褲及以信封袋裝的偽幣，因為之前沒有
      看過偽幣，所以偽幣是被告的，手提袋內另有1 張汽車違
      規單及萬通銀行存款簿，該汽車是被告在使用，存款簿是
      被告向我借用的」等語（見本院94年5月31日審判筆錄、
      偵卷第52、53、87、88頁）。益徵被告不僅為查獲偽鈔房
      間之實際使用人，該藏放偽鈔之手提袋亦確係被告所有者
      無訛，否則被告之內衣褲與所有之舉發違反道路交通管理
      事件通知單、所使用之存摺豈會在該手提袋內起出。
    3.證人即承辦本案之員警丁○○證稱：「93年6月24日下午5
      時20分，是持法院核發之搜索票到搜索地點進行搜索，搜
      索時甲○○在場，員警帶同甲○○到第2 個房間去搜索，
      甲○○表示第2 個房間是被告的房間，當時被告的房間未
      上鎖，門是半開的，員警進入房間後，在房門旁的衣櫥下
      方看到1個旅行式的暗色大手提袋，在手提袋內發現1個透
      明夾鏈塑膠袋，夾鏈塑膠袋外用透明膠帶彌封，內有1 個
      白色信封。員警將透明膠帶撕開，打開信封，裡面有鈔票
      ，拿出來才知道是偽鈔。員警發現後問甲○○『偽鈔是何
      人的』，甲○○稱『不知道偽鈔是何人的，但房間是乙○○在使用』。查獲偽幣之房間確實有人使用，房間的床舖
      上有棉被、枕頭，衣櫥內有衣物並有折疊的衣服，還放了
      餅乾等食品，屋內有1 個盒子，裡面是放施用毒品的針筒
      、塑膠袋等物，看得出來該房間正有人使用中。查獲偽幣
      半小時後，被告在大門口叫甲○○的名字，因為他當時手
      上都是雜物（汽車音響、拆卸工具），無法開門，所以叫
      甲○○來開門，員警聽到被告的叫聲，就開門讓被告進入
      。第2次執行搜索是94年6月25日，員警是接獲檢察官通知
      要帶被告回現場去搜索以補強證據，甲○○是警員另外通
      知到場會同搜索。第2 次在被告房間扣到手提袋、信封、
      違規罰單、信紙、筆記本、違規相片、萬通銀行存款簿及
      鑰匙等物，手提袋內有被告穿著的內衣褲、襪子、Ｔ恤等
      物」等語（見本院94年5月24日、94年5月31日審判筆錄、
      偵卷第53頁）。更見被告係經常性居住於搜索地點，才會
      在查獲偽幣之房間內放置許多衣物、食物、棉被及文件等
      物，並將修理汽車之零件及工具帶至搜索地點，被告並非
      偶而才到搜索地點施用毒品。
    4.綜合上開證人之證詞，足認被告不僅為扣得偽鈔房間之實
      際使用人，更係藏放偽鈔之手提袋的所有人，此等事實並
      有偽造之新版新台幣1,000元券36張及手提袋1個扣案可佐
      ，被告明知並持有扣案偽鈔之情節洵堪認定。從而，被告
      辯稱「查獲偽幣之房間我只是偶而到該處施用毒品，並不
      常居住，扣案的偽鈔不是我的」云云，要屬卸責之詞，不
      足採信。被告甘冒犯罪之風險，持有數量多達36張之偽造
      新版新台幣1,000 元券，其目的顯在收集後供行使之用，
      自不待言。
  (三)被告雖又辯稱查獲之偽鈔係房東丙○○之友人己○○放置在
    行李袋內遺落在搜索地點云云。惟查：
    1.依證人己○○到院證稱：「認識丙○○，是在在宜蘭監獄
      認識，但彼此沒有處的很好，不認識被告。從來沒有到基
      隆來找過丙○○，也沒有到過基隆巿中華路97巷19號找丙○○喝酒，從未在該處遺留過行李袋。」等語（見本院94
      年5月24日審判筆錄），顯係否認有被告辯解之情事。
    2.被告於94年5月2日準備程序中稱：「有打開手提袋看，知
      道裡面有偽幣，有告訴丙○○錢是假的，丙○○告訴我不
      要多管別人的事，就將手提袋放置在客廳」、於94年5月2
      4日審判中稱：「93年2、3月間，是在中華路97巷19號1樓
      外見到己○○，當時我是吸完毒走出1 樓時碰到丙○○及
      己○○。丙○○後來告訴我放有偽鈔的手提袋是己○○的
      。我沒有親眼看到己○○有帶手提袋放在查獲地」、於94
      年5 月30日審判中稱：「是在搜索地點下方的OK便利店遇
      到丙○○、己○○，並在該處與他們道別，我沒有立刻回
      搜索地點。後來回搜索地點時，甲○○告訴我丙○○、己○○有到搜索地點的客廳聊天，並告訴我己○○有帶1 個
      手提袋留在客廳，所以裝假鈔的手提袋是己○○的」云云
      。被告對於如何與證人丙○○、己○○2 人碰面、如何得
      知手提袋是己○○的、如何知道手提袋內有偽鈔等節，前
      後均供述不一，如係事實，何至於此，其辯解顯無可採。
    3.證人甲○○到院證稱：「沒有見過己○○，丙○○只有收
      租時才會到搜索地點。被告是我叔叔，事發後我去問丙○○，丙○○才告訴我裝偽鈔的手提袋是己○○帶到查獲地
      點」等語（見94年5 月31日審判筆錄）。證人甲○○既從
      未見過己○○，如何會在本案查獲前告知被告關於證人丙○○與己○○到搜索地點喝酒聊天一事；換言之，證人甲○○係案發後詢問證人丙○○，才得悉行李袋之由來，怎
      可能於93年3、4月間，即先行告知被告關於證人己○○遺
      留扣案裝有偽鈔手提袋之事。被告上開辯解，與證人甲○○所言矛盾，益徵被告所辯，並非事實。
    4.證人丙○○於本院審理時證稱：「朋友己○○93年3、4月
      間來基隆找我，當時己○○帶了1 個深色手提袋，約電腦
      螢幕大小，在搜索地點，己○○從手提袋內拿出偽鈔，展
      示給我看，我說是偽鈔，己○○就將偽鈔放回手提袋，離
      開時我不知道己○○有無將手提袋帶走，是被告事後問我
      ，我才知道己○○手提袋沒有拿走」云云，本院因此將扣
      案裝偽鈔之手提袋與另外4 個無關之手提袋混雜，命證人
      丙○○當庭指認裝有偽鈔之手提袋，證人丙○○竟無法認
      出其所稱證人己○○遺落於搜索地點之手提袋，是其所言
      ，難認真實，經本院質疑後，詎證人丙○○於同一審判期
      日又改稱：「己○○帶來的假鈔是從己○○的皮夾拿出的
      ，皮夾是放在己○○的後褲袋，己○○拿出來給我看後，
      因為我說是假鈔，己○○又將假鈔放回皮夾內，放回後褲
      袋，後來我和己○○一起離開，帶他去搭計程車」等語（
      見本院94年5 月31日審判筆錄）。證人丙○○對於己○○
      從何處取出偽鈔展示，展示後將偽鈔放回何處，是否將偽
      鈔一併帶走各節，於同一審判期日內，前後供述不一，顯
      有瑕疵。甚者，該搜索地點，證人丙○○已出租予他人，
      為何在友人己○○來基隆時，猶趁承租人即被告不在時，
      帶己○○至搜索地點聊天，此顯與常理不合，況證人己○○堅決否認有到基隆找過證人丙○○，並一同到查獲地點
      聊天等情，已如前述，益徵證人丙○○證稱扣案之偽鈔係
      證人己○○所有，遺留在搜索地點云云，明顯悖離事理，
      要屬迴護被告之詞，不足採信。
    5.查獲之偽鈔係裝在信封內，外以夾鏈塑膠袋包裝，再以透
      明膠帶彌封，與被告之衣物一同放置在手提袋內，手提袋
      又係放置在被告居住之房間衣櫃內等節，業據上述。若查
      獲之偽鈔確曾經證人己○○展示予證人丙○○看後，而隨
      手放入手提袋內，怎可能再層層以信封袋、夾鏈塑膠袋、
      透明膠帶包裝？顯然偽鈔係被告自行彌封放置於已有之手
      提袋內。被告此部分之辯解，亦與事實不符，不足採信。
  (四)本案經警持本院法官核發之搜索票，第1次先於93年6月24日
    下午5時20分，在搜索地點進行搜索，扣得偽造之1,000元紙
    幣36張及與本案無關之第一級毒品海洛因6.2 公克、第二級
    毒品安非他命8.6 公克等物；經警第2次再於93年6月25日下
    午2 時50分，經乙○○之同意，進入上址搜索，扣得其所有
    原裝有偽鈔之手提袋1 只及信封、信紙、筆記本、交通違規
    罰單、違規照片、萬通銀行存款簿各1 份等情，業據證人丁○○到院陳述明確，並有本院法官核發之搜索票、基隆市警
    察局第4分局93年6 月24日搜索扣押筆錄、基隆市警察局第4
    分局扣押物品收據暨物證目錄清冊、基隆市警察局第4 分局
    93年6月25日搜索扣押筆錄、基隆市警察局第4分局扣押物品
    目錄表各1份在卷可憑（見偵卷第26至33頁）。雖第1次搜索
    之搜索票上受搜索人欄記載丙○○，然員警於實施搜索扣押
    時發現另案應扣押之物者，亦得扣押之，分別送交該管法院
    或檢察官，刑事訴訟法第152 條定有明文。所謂另案，不問
    係偵查中或審判中之案件，亦包括尚未發覺之刑事案件。本
    案員警係執行有令狀之合法搜索（搜索丙○○違反毒品危害
    防制條例案件之相關事證）中，意外發現被告涉嫌意圖供行
    使之用而收集偽造之通用紙幣相關事證，且將搜索所得之36
    張偽造紙幣證物送交該管檢察官，自無違法。且刑事訴訟法
    第137條第2項雖規定附帶扣押準用逕行搜索之事後審查，須
    於3 日內陳報法院，法院並得撤銷違法之附帶搜索（刑事訴
    訟法第131條第3項），然對於另案扣押並無相類似之準用規
    定，是本案第1 次搜索符合上開規定，所扣得之偽造紙幣36
    張自得作為證據無疑。至於第2 次搜索，員警雖未取得法院
    核發之搜索票，然第2 次搜索係因檢察官認為被告關於收集
    偽造貨幣之犯罪有待補強相關證據，而指示員警進一步蒐證
    ，斯時被告涉嫌毒品案件，先行隨案解送檢察官偵查部分，
    業經檢察官訊問完畢，諭知以新台幣30,000元具保候傳，被
    告並已完納保證金而獲釋，被告在已回復自由，身體行動無
    公權力拘束之情形下，同意帶同員警至搜索地點，以其身上
    之鑰匙開門讓員警進入搜索（見被告於本院94年5 月24日審
    判筆錄），進而扣得本案意圖供行使之用而收集偽造之通用
    紙幣案件之相關證物，即手提袋、信封、信紙、筆記本，交
    通違規罰單、違規照片、萬通銀行存款簿等物，雖員警疏未
    依刑事訴訟法第131條之1規定，將被告同意搜索之旨記載於
    搜索扣押筆錄中，然該同意搜索之旨，屬刑事訴訟法第42條
    第1 項所稱之「其他必要之事項」，如未記載該事項，違反
    之法律效果為何，刑事訴訟法並無明文規定。參以被告在第
    2次搜索扣押筆錄結果欄及在場人欄內簽名，且於第2次搜索
    後（93年6月25日下午3時10分結束），於同日下午3 時40分
    在基隆市警察局第4 分局大武崙派出所作筆錄時，明白陳述
    同意警方搜索之旨（見偵卷第8 頁），再對照被告確係自行
    以鑰匙開門讓警方入內搜索，足認被告當時確實有同意員警
    搜索，本案第2 次搜索亦屬合法。指定辯護人僅以員警疏未
    依刑事訴訟法第131條之1規定，將被告同意搜索之旨記載於
    搜索扣押筆錄中，即擅指係「未經被告同意之搜索」，並混
    淆2次不同之搜索程序，辯稱員警第2次搜索為逾期搜索，而
    主張第2 次搜索扣押程序無效或扣得之物不得作為證據云云
    ，顯非可採，特此敘明。
  (五)綜上，被告收受偽造之通用紙幣達36張，並以信封、夾鏈塑
    膠袋、透明膠帶層層包裝，顯非因一時興趣或好奇而為，其
    係意圖供行使之用而收集偽造之通用紙幣至明。本案事證明
    確，被告犯行洵堪認定，自應依法論科。
三、核被告所為，係犯刑法第196條第1項後段之意圖供行使之用
    而收集偽造之通用紙幣罪。爰審酌被告犯罪之動機在牟取財
    產上不法利益，目的係圖供行使之用，以收集偽造之通用紙
    幣為手段，收集者達36張，對社會金融秩序影響非輕，其犯
    後一再飾詞卸責，毫無悔意，態度不佳等一切情狀，量處如
    主文所示之刑，以示懲儆。扣案偽造之通用紙幣新版新台幣
    1,000元券36張（偽造紙幣號碼詳如附表），依刑法第200條
    之規定，均宣告沒收之。另扣得之第一級毒品海洛因6.2 公
    克、第二級毒品安非他命8.6 公克等物，與本案犯行無關，
    非本案得宣告沒收之範疇。又扣得之手提袋1 個及信封、信
    紙、筆記本、舉發違反道路交通管理事件通知單、違規照片
    、萬通銀行存款簿等物，雖為被告所有，但非供其收集偽造
    之通用紙幣所用，亦不得宣告沒收。
四、起訴書雖謂被告前因竊盜、贓物及違反毒品危害防制條例等
    案件，經法院分別判處罪刑確定，合併應執行有期徒刑1 年
    11月，發監執行後，於92年11月19日（起訴書誤載為11日）
    假釋，於93年4 月16日假釋期滿視為執行完畢，被告於執行
    完畢後5 年內再犯本件有期徒刑以上之罪，應依累犯規定加
    重其刑云云。但查，被告上開假釋業經法院裁定撤銷確定，
    應執行殘刑4月28日，被告且於93年6月26日入監服刑（其另
    案之有期徒刑7月、1年2月接續殘刑執行，預定於95年8月21
    日縮刑期滿執行完畢），此等事實有台灣高等法院被告前案
    紀錄表附卷可稽，足認被告並非累犯，附此說明。
據上論斷，應依刑事訴訟法第299條第1項前段，刑法第196條第1
項、第200條，罰金罰鍰提高標準條例第1條前段，判決如主文。
本案經檢察官林伯宇到庭執行職務。
中　　華　　民　　國　　94　　年　　6 　　月　  20　　日
                  刑事第二庭審判長法  官    王福康
                                  法  官    齊  潔
                                  法  官    何怡穎
以上正本證明與原本無異。
對於本件判決如有不服，應於收受送達後10日內向本院提出上訴
書狀，上訴於臺灣高等法院，并按他造當事之人數附繕本。
中　　華　　民　　國　　94　　年　　6 　　月　  20　　日
                                  書記官    李繼業
附表：偽造之通用紙幣新版新台幣1,000元紙幣號碼
┌──┬──────┬──┬───┬─────┬───┐
│編號│ 號碼　　　 │數量│ 編號 │號碼　　　│ 數量 │
├──┼──────┼──┼───┼─────┼───┤
│ 1　│ ET642227GB │　4 │　11　│SD538802MU│　 1　│
├──┼──────┼──┼───┼─────┼───┤
│ 2　│ FU833967MS │　3 │　12　│FZ908199TL│　 1　│
├──┼──────┼──┼───┼─────┼───┤
│ 3　│ EX565911FZ │　3 │　13　│GT517739KZ│　 1　│
├──┼──────┼──┼───┼─────┼───┤
│ 4　│ GA698851HE │　3 │　14　│SB209516RH│　 1　│
├──┼──────┼──┼───┼─────┼───┤
│ 5　│ DQ391168ZR │　2 │　15　│LQ720109VZ│　 1　│
├──┼──────┼──┼───┼─────┼───┤
│ 6　│ BJ335121RM │　2 │　16　│LB977422ER│　 1　│
├──┼──────┼──┼───┼─────┼───┤
│ 7　│ BH805521PZ │　2 │　17　│DK843332NF│　 1　│
├──┼──────┼──┼───┼─────┼───┤
│ 8　│ SL745866VX │　2 │  18　│LK374755PH│　 1　│
├──┼──────┼──┼───┼─────┼───┤
│ 9　│ DR975433UZ │　2 │  19　│XF745363DV│　 1　│
├──┼──────┼──┼───┼─────┼───┤
│ 10 │ BT762680SQ │　2 │  20　│FV624901QZ│　 2　│
└──┴──────┴──┴───┴─────┴───┘
【附錄論罪法條】
中華民國刑法第196條第1項：
    行使偽造、變造之通用貨幣、紙幣、銀行券，或意圖供行使
    之用而收集或交付於人者，處3 年以上10年以下有期徒刑，
    得併科5千元以下罰金。
